【裁判字號】    89,訴,1642
【裁判日期】    891130
【裁判案由】    違反槍砲彈藥刀械管制條例
【裁判全文】
臺灣高雄地方法院刑事判決                        八十九年度訴字第一六四二號
    公  訴  人  臺灣高雄地方法院檢察署檢察官
    被      告  乙○○
    被      告  丙○○
    指定辯護人  本院公設辯護人  甲○○
右列被告因槍砲彈藥刀械管制條例案件，經檢察官提起公訴（八十九年度偵字第一二
一四五號），本院判決如左：
    主  文
乙○○未經許可，製造可發射金屬具有殺傷力之土製長槍，免刑。扣案之土造長槍壹
支、火藥壹盒、鐵珠壹瓶及底火壹包（共肆拾伍片）均沒收。
丙○○未經許可，製造可發射金屬具有殺傷力之土製長槍，免刑。扣案之土造長槍壹
支及火藥壹盒均沒收。
    事  實
一、乙○○與丙○○均係排灣族原住民，因排灣族原住民具有狩獵之生活習慣，二人
    均明知槍械係政府所管制，未經許可，不得無故持有，為狩獵之用，乙○○遂自
    民國八十六年年中至該年底，丙○○自八十八年底起至八十九年初，未經許可在
    自家自製獵槍供作生活工具之用，以打擊底火引爆槍管內之火藥為發射動力，擊
    發鋼珠或剪斷之保險絲射擊，嗣八十九年二月十九日凌晨一時許，二人持前開槍
    支分別騎乘車號ＰＨＶ－６６７、ＰＩＸ－１０１號機車上山狩獵，因於高雄縣
    茂林鄉○○○○○道路遇警臨檢而棄車逃逸，為警於乙○○所騎乘之機車內查獲
    土造長槍一支、火藥一盒、鐵珠一瓶及底火四十五片；於丙○○所騎乘之機車內
    查獲土造長槍一支及火藥一盒等物，並循線查獲被告並扣得前開物品。
二、案經高雄縣警察局六龜分局報請臺灣高雄地方法院檢察署檢察官偵查起訴。
    理  由
一、訊據被告乙○○及丙○○對於右揭事實坦承不諱，並有土造獵槍二把、火藥二盒
    、底火一包（四十五片）及鋼珠一瓶扣案可資為證。被告二人所製造之槍支（槍
    支管制編號為0000000000-0）經送鑑定之結果，認係以木質槍身與金屬槍管組合
    而成之土造長槍，以打擊底火引爆槍管內火藥為發射動力，機械性能良好，均具
    殺傷力，有內政部警政署刑事警察局八十九年六月二日刑鑑字第六八七二九號鑑
    驗通知書可資為證；又被告二人分別持有之火藥一盒，為黑色火藥經取樣試燃結
    果，產生火藥燃燒時之強烈火花，認具破壞性及殺傷力，為爆裂物之主要組成零
    件等情，分別有八十九年六月二十一日刑偵五字第七九四六二號內政部警政署刑
    事警察局爆裂物鑑驗通知書及內政部（八六）台內警字第八六七Ｏ八六三號「槍
    砲、彈藥主要組成零件種類」公告內容各一紙可資為證，本件事證明確，被告犯
    行堪以認定，應依法論科。
二、核被告所為，係犯槍砲彈藥刀械管制條例第十一條第一項之未經許可製造其他可
    發射金屬具有殺傷力之槍砲罪及同條例第十三條第四項之未經許可持有火藥罪。
    其未經許可製造槍砲後持有槍砲之低度行為，為製造之高度行為所吸收，不另論
    罪，所犯未經許可製造製造其他可發射金屬具有殺傷力之槍砲及未經許可持有火
    藥二罪間，具有方法、目的與結果之關係，為牽連犯，應依刑法第五十五條之規
    定，從一重之未經許可持有其他可發射金屬具有殺傷力之槍砲罪論處。至公訴人
    於起訴事實欄記載被告係以所購得之玩具槍加以改造後持有槍支，核與被告自承
    渠等係以鋼管製造本案查獲之槍支之事實不符，惟起訴法條並無不同，無庸變更
    ，應予說明。再按，原住民未經許可，製造、運輸、陳列或持有自製之獵槍，供
    作生活工具之用者，減輕或免除其刑，槍砲彈藥刀械管制條例第二十條第一項定
    有明文，經查，被告等為排灣族原住民等情，有屏東縣山地鄉公所回函在卷足憑
    ，而渠等平日具有狩獵之生活習慣，製造獵槍及持有火藥之目的在於打獵等情，
    業據被告於警訊及偵審中迭次供承明確，並與證人即被告住所地之村長潘吉證述
    情節相符，渠等製造長槍在功能上為獵槍且顯係做為生活工具之用，茲審酌被告
    等為排灣族原住民，製造獵槍打獵為其生活習慣，並未生實質之危害，且槍砲彈
    藥刀械管制條例之立法意旨係為維護社會秩序，保障人民生活財產安全，本件被
    告二人非法製造土造長槍做為狩獵之用，係屬原住民之特殊生活習慣，本當予以
    尊重；另依據中華民國憲法增修條文第十條第九項、第十項所規定：「國家肯定
    多元文化，並積極維護發展原住民族語言及文化。國家應依民族意願，保障原住
    民族之地位及政治參與，並對其教育文化、交通水利、衛生醫療、經濟土地及社
    會福利事業予以保障扶助並促其發展。」等保障原住民文化之意旨觀之，雖強制
    原住民持有獵槍應依上開生活習慣特殊國民獵槍魚槍刀械管理辦法申請許可，與
    前開憲法增修條文內積極維護原住民族文化之政策並無不符，然在原住民普遍生
    活及教育環境不理想、法治觀念尚有未足，是以，在對於持有及製造槍枝、刀械
    須事先申請許可之規定未加強宣導之現狀下，如無任何證據顯示被告製造獵槍具
    有其他不法目的之情形，為貫徹憲法維護原住民族文化之意旨，避免原住民打獵
    之傳統文化流失之情形下，雖渠等因製造可發射金屬或子彈具有殺傷力之土造長
    槍而違反槍砲彈藥刀械管制條例，本院認應依前開條例為免刑之判決。盼被告等
    人經此次偵審程序，能知所警惕，並啟來茲。
三、扣案之土造長槍二支及火藥二盒，屬違禁物，有前開鑑定報告各一紙在卷為憑，
    而扣案之鐵珠一瓶及底火一包均係附屬於前開槍枝使用，業據被告二人供陳在卷
    ，亦視同違禁物，均應依刑法第三十八條第一項第一款宣告沒收。
據上論斷，應依刑事訴訟法第二百九十九條第一項但書、槍砲彈藥刀械管制條例第十
一條第一項、第十四條第三項、第二十條第一項、刑法第十一條、第三十八條第一項
第一款、第三十九條，判決如主文。
本案經檢察官陳淑雲到庭執行職務。
中      華      民      國      八十九      年     十一    月    三十    日
                                  臺灣高雄地方法院刑事第二庭
                                    法  官  卓立婷
右正本證明與原本無異。
如不服本判決，應於判決送達後十日內，向本院提出上訴狀。
                                     書記官    陳家宏
中    華    民    國      八十九      年      十二      月      二      日


司法院資訊處製作；財團法人民間司法改革基金會備份。
